臺灣花蓮地方法院民事判決　　　　　　　100年度訴字第131號
原　　　告　古佩臻
訴訟代理人　陳文義
被　　　告　張淑華
訴訟代理人　吳進生
上列當事人間因被告過失傷害案件，經原告提起刑事附帶民事訴
訟請求侵權行為損害賠償事件，經本院刑事庭裁定移送前來（10
0年度交附民字第1號），本院於民國100年10月13日言詞辯論終
結，判決如下：
    主     文
被告應給付原告新台幣172,954元，及自民國100年1月12日起至
清償日止，按週年利率5%計算之利息。
原告其餘之訴駁回。
本判決原告勝訴部分得假執行。
原告其餘假執行之聲請駁回。
    事實及理由
一、原告主張：
(一)被告於民國99年4月6日11時許，駕駛車牌8858─QJ號之自用
    小貨車，沿花蓮縣吉安鄉○○○街由西向東行駛，行經福興
    八街與福昌三街之交岔路口時，本應注意汽車行駛時之車前
    狀況，並隨時採取必要安全措施，且於行經無號誌之路口時
    ，應減速慢行，作隨時停車之準備；而當時天氣、車況及視
    距均屬良好且無路面障礙物，並無不能注意之情事，被告竟
    疏未注意，於通過上開交岔路口時未注意車前狀況，亦未減
    速慢行，適原告騎乘所有之WUT─926號輕型機車，沿福昌三
    街由北向南行駛，行經上開交岔路口並通過路口三分之二處
    時，遭被告以上開自用小貨車右前車頭撞擊原告所騎乘之輕
    型機車右後方，原告隨即人車倒地，並受有雙手遠端橈骨骨
    折之嚴重傷害，案經本院以99年度交易字第157 號刑事判決
    被告係犯刑法第284條第1項前段之過失傷害罪，處拘役30日
    ，如易科罰金，以新台幣（下同）1,000 元折算一日確定在
    案。爰依民法第184條第1項前段、第191條之2、第193條第1
    項及第195條第1項規定，請求被告對於原告下列損失負賠償
    之義務：
    1.醫療藥品費用：27,150元。
    2.看護費用：213,400元。
      原告於事故後住院5日（99年4月6日至99年4月10日），並
      接受開刀治療，經醫師評估患肢不能負重並需專人照顧三
      個月，雖未另行雇人照顧，而由家人代勞，惟此種基於身
      分關係之恩惠，自不能加惠於加害人，實務上仍認被害人
      受有相當看護費之損害，故應比照職業護理人員看護情形
      請求看護費用。又原告於受傷期間均由先生陳文義負責照
      顧，而看護費用以每12小時1,100 元計算，每日之看護費
      用為2,200元，是原告請求被告給付看護費用為213,400（
      計算式:2200×5+2200×92=213400）。
    3.不能工作的損失: 155,520 元。
      因原告於本件事故發生至今仍無法正常工作，計至100年1
      月11日已達9個月。而原告於本件事故發生前，於家中開
      設之峻泰有限公司（下稱峻泰公司）幫忙，原告以每月最
      低薪資17,280元作為無法工作之損失，共計損失155,520
      元（計算式:17280x9=155520）。
    4.精神慰撫金：20萬元。
      原告現年57歲，於本件車禍事故發生之前四肢健全無礙，
      因本件車禍致受有手部嚴重之傷害，陸續接受治療，不僅
      無法工作協助家務，至今仍須仰賴他人照料。又被告於調
      解時，自恃伊之先生為警務人員退休，與警察關係良好，
      除堅稱自己無過失外，更強要原告接受2 萬元之和解金額
      。尤有甚者，被告更以原告若不接受可以去告我等語恫嚇
      原告，態度甚為惡劣。被告至今仍不願承認過失，毫無誠
      意，態度非佳，難令人苟同，且至今仍拒不賠償，更令原
      告難以接受，使原告所受之精神上損害甚鉅，為此，依法
      請求被告賠償非財產上之損害賠償20萬元。
(二)綜上所陳，原告因本件車禍傷害請求之金額共計596,070 元
    ，爰依侵權行為法律關係提起本訴，聲明被告應給付原告59
    6,070元，及自起訴狀繕本送達翌日起至清償日止，按年息5
    %計算之利息，陳明願供擔保，請准宣告假執行。
二、被告抗辯：原告騎乘機車，沿福昌三街由北向南行駛，行經
    肇事路口，未依規定減速慢行，且行至無號誌路口左方車未
    讓右方車先行，因而擦撞已煞車停在路中之被告所駕駛的自
    用小貨車，以致雙手手腕骨折。被告當時已煞車停在路中而
    遭原告擦撞，本為事實卻未被採信，原告違反道路交通安全
    規則第102條第1項第2款：「行至無號誌路口...左方車應暫
    停讓右方車先行」遭員警開罰在案，且未依規定減速慢行，
    為肇事主因，路權應歸被告所有，實係原告違規在先，為此
    事故之禍首，卻要求巨額賠償，被告著實不服。就原告主張
    之醫療費用27,150元並不爭執。惟原告違反道路交通安全規
    則而為肇事主因，應按責任歸屬處置；看護費用、喪失勞動
    能力之損失與精神慰撫金部分，因原告違反道路交通安全規
    則在先，為此事故之禍首豈能主張損害賠償，故均不同意原
    告之請求。又原告家中所開設之峻泰限公司據悉已久未營業
    ，原告就其薪資所得應提出證明；另原告於強制責任險中已
    受償部分金額，自應予以扣除等語資為抗辯。並聲明：原告
    之訴駁回。
三、本院之判斷：
(一)原告起訴主張被告侵權之事實，即被告駕駛8858─QJ自用小
    貨車行經無號誌交岔路口時，並無不能注意之情事，竟疏未
    注意，未察看車前狀況，作隨時停車之準備，而於上開交岔
    路口與原告乘騎之WUT─926號機車發生碰撞。被告雖抗辯其
    車已經煞住停在路中，遭原告機車撞擊，否認有任何肇事因
    素，然從道路交通事故現場圖示情形（參交附民卷第7頁）
    ，原告機車倒地後之刮地痕起點已超越路口中央處，原告機
    車係右後側車身擦撞，被告小貨車則係前右方保險桿有擦撞
    痕跡，可知原告當時已經通過被告前車頭，始發生碰撞，並
    非被告所述其車輛煞停靜止時遭原告機車撞擊。而原告於本
    件車禍有行經無號誌之交岔路口時，其為左方車卻未禮讓右
    方車先行之肇事主因，被告則有行經無號誌交岔路口時，未
    減速慢行作隨時停車準備之肇事次因，臺灣省花東區車輛行
    車事故鑑定委員會亦同此意見（參附民卷第20至23頁），被
    告所涉過失傷害罪，亦經本院99年度交易字第157號刑事判
    決有罪確認。原告因本件車禍受有雙手遠端橈骨骨折之傷害
    ，亦據其提出財團法人佛教慈濟綜合醫院診斷證明書（交附
    民字第12頁）可證，是原告之主張，堪信為真正。
(二)按因故意或過失，不法侵害他人之權利者，負損害賠償責任
    ；又不法侵害他人之身體或健康者，對於被害人因此喪失或
    減少勞動能力或增加生活上之需要時，應負損害賠償責任；
    不法侵害他人之身體、健康、名譽、自由、信用、隱私、貞
    操，或不法侵害其他人格法益而情節重大者，被害人雖非財
    產上之損害，亦得請求賠償相當之金額。民法第184條第1項
    、第193條第1項、第195條第1項前段分別定有明文。被告不
    法侵害原告之權利，已如前述，則原告依上開規定，請求被
    告負損害賠償責任，洵屬有據。茲就原告請求之各項賠償應
    否准駁，分述如後：
  1.醫療費用：
    原告主張因系爭車禍共計支出醫療費用27,150元之事實，業
    據提出醫療費用單據及統一發票數紙為據（交附民第13至19
    頁），且為被告當庭所不爭執（詳訴卷第58頁反面），是此
    部分請求自屬有據。
  2.看護費用部分：
    按親屬間之看護，縱因出於親情而未支付該費用，然其所付
    出之勞力，顯非不能以金錢為評價，此種基於身分關係之恩
    惠，自不能加惠於加害人，而應比照一般看護情形，認被害
    人受有相當看護費之損害，命加害人賠償。查原告因本件車
    禍於99年4月6日送往慈濟醫院急診入院，並接受手術治療，
    術後於同年4月10日出院，其患肢無法負重，並需專人照顧3
    個月等情，有慈濟醫院99年5 月26日及100年8月24日診斷證
    明書在卷可憑（訴卷第40頁、68頁），堪認原告主張自99年
    4月6日起至同年4月10日止之住院期間共計5日，以及出院後
    3 個月期間，均有受全日看護之必要等語，為有理由。復查
    ，原告雖主張住院期間5日與出院後3個月內由親屬照顧之看
    護費用請求應比照職業護理人員，以每12小時1,100 元計算
    ，每日看護費用為2,200元，自住院5日及出院後3個月（99
    年4月11日至7月11日）共97天，故得請求213,400 元之看護
    費用，然查花蓮地區照顧服務員看護費用，日班為1,100 元
    、夜班為1,200元，全日班為2,000元之事實，有花蓮縣家事
    服務業職業工會函文在卷可稽（訴卷第56頁），則原告既主
    張全日看護，自應比照全日班2,000 元計算看護費用較為合
    理；另依診斷證明書指出原告於出院需後仍需專人照顧3 個
    月，即99年4月11日至99年7月10日止，應為91日，是原告於
    住院期間與出院後之看護費用，於192,000 元之範圍內，尚
    屬有理由（計算式：2000×5 ＋2000×91＝192000），逾此
    範圍之請求則屬無據。另被告辯稱原告先生陳文義有在工作
    ，非全職看護，故不能比照專業看護標準核給，惟原告雙手
    因遠端橈骨骨折，上揭期間需以鋼架固定，無法自由活動，
    需專人全日照護乃為事實，縱原告先生無法專心全日看護為
    真，然該期間若有其他親屬代勞亦不妨原告比照聘僱一般看
    護費用而為請求，被告既無法證明原告住院及出院後3 個月
    期間無需他人照護之事實，其所辯自不足取。
  3.不能工作的損失：
    原告主張因本件車禍而受有上開傷害，自車禍發生至今仍無
    法正常工作，計至100年1月11日止受有9 個月之收入損失，
    而請求以每月基本最低薪資17,280元計算不能工作之損失，
    惟為被告所否認，並以原告應提出薪資或勞保證明始得請求
    等語置辯。本院審酌原告所受前開傷害於出院後需休養3 個
    月，且於100年8月24日回院診斷時，醫師仍建議患肢不宜負
    重工作一年，有診斷證明書可稽（訴卷第68頁），是認原告
    至少於出院後至今仍無法承受負重之工作，查原告家中開設
    之峻泰公司所經營之業務為大理石等加工、批發、買賣業務
    ，有本院調取公司基本資料可稽（訴卷第27頁），並經證人
    即晴麗會計事務所員工簡麗玉到庭證述原告於峻泰公司負責
    之工作除收發票、送憑證、支付計帳費外，尚從事磨大理石
    加工工作，峻泰公司自設立到現在都無因停業或業務緊縮而
    中斷記帳之情事等語明確（參訴卷第78、79頁），顯見原告
    有實際在峻泰公司上班而非單純出資股東或家庭主婦，考量
    其傷勢為閉鎖性骨折，骨內亦有鋼釘鋼板固定加上骨外固定
    器固定，拆除後仍須打上石膏，行動甚為不便，亦難輔助丈
    夫從事大理石加工，又原告自陳約出院9 個月後始能從事簡
    單工作，故應認其請求自99年4月6日至100年1月11日間共計
    9 個月不能工作之損失自屬有據。復查，被告雖辯稱原告無
    法提出領薪證明亦未投保勞保，而無法請求此項損失，然因
    峻泰公司為原告與先生陳文義之家族企業，該公司收入本可
    視為經營者之薪資報酬，故無領薪憑證亦屬合理，且原告有
    實際工作於峻泰公司已如前所述，參以原告提出之勞工保險
    被保險人投保資料表及農民保險被保險人投保資料表，可知
    原告於75年5 月23日由峻泰公司加保後，直至98年7月3日始
    退保，隨即於98年7月14日加入農保（參訴卷第43-45頁），
    與原告主張因峻泰公司需要資金周轉，而退掉勞保領取保險
    金轉入農保等節相符，惟因原告並未提出其實際收入證明，
    故認其收入依峻泰公司最後投保薪資即行政院勞工委員會公
    佈之勞工每月最低工資為每月17,280元請求應屬合理，則原
    告請求之工作損失9個月之法定工資計155,520元部分應屬有
    據，而予准許。
  4.精神慰撫金部分：
    原告主張因本件車禍事故，受有雙手遠端橈骨骨折之嚴重傷
    害，經過開刀手術出院後，尚須以鋼架、石膏固定雙手無法
    自由活動及從事負重工作，又因本件車禍原告須持續追蹤治
    療，不僅無法工作協助家務，至今仍須仰賴他人照料生活仍
    需家人協助，爰請求精神慰撫金20萬元等情。按慰藉金之賠
    償須以人格權遭遇侵害，使精神上受有痛苦為必要，其核給
    之標準固與財產上損害之計算不同，然非不可斟酌雙方身分
    資力與加害程度，及其他各種情形核定相當之數額（最高法
    院51年台上字第223 號判例意旨參照）。查而原告為國小畢
    業，與先生共同經營峻泰公司，依本院職權調取財產所得資
    料顯示其於99年度所得收入14,336元，名下尚有房地、田賦
    及多筆投資，價值6,379,333 元（參訴卷第9-12頁）；被告
    則係高職畢業，目前是家庭主婦，本院依職權調取財產所得
    資料其於99年度所得261,478 元，名下尚有多筆房地、田賦
    、一部汽車及多筆投資，價值6,944,357元（訴卷第13-20頁
    ）。本院斟酌原告所受傷勢、兩造身分、地位、經濟能力、
    過失等一切情狀，認原告請求被告非財產上之損害賠償20萬
    元尚屬適當，應予准許。
  5.綜上，原告因本件車禍所受之損失計為：醫療費用27,150元
    、看護費用19萬2千元、不能工作之損失155,520元、精神慰
    撫金20萬元，合計為574,670元。
(三)次按損害之發生或擴大，被害人與有過失者，法院得減輕賠
    償金額，或免除之，民法第217條第1項定有明文。本件原告
    駕駛輕型機車行經無號誌之交岔路口，為左方車卻未禮讓右
    方車先行，為肇事主因；被告則駕駛自用小貨車由西向東行
    經無號誌交岔路口時，未減速慢行，作隨時停車之準備，為
    肇事次因，雖被告抗辯其當時為靜止狀態，是原告違規才會
    發生車禍云云，然依前開交通事故初步分析研判表及行車事
    故鑑定委員會鑑定意見書可知，原告之機車右側車身毀損，
    被告小貨車為前保險桿毀損，顯為兩造行進中皆未禮讓停止
    才會發生撞擊，且被告對於上開資料內容亦不爭執，復未提
    出其他證據供本院審酌，其所辯不足為採。本院認兩造大約
    同時行至無號誌交岔路口，均未禮讓對造車輛先行，同為車
    禍原因，因其中路權歸於被告，故認原告過失比例較大，原
    告、被告對本件車禍之發生應各負60%及40%之過失責任，並
    依此減輕被告賠償之金額。則依據上開過失比例減輕被告之
    賠償金額後，被告應賠償原告之金額為229,868 元（計算式
    ：574670×40%＝229868）。
(四)末按保險人依本法規定所為之保險給付，視為被保險人損害
    賠償金額之一部分；被保險人受賠償請求時，得扣除之，強
    制汽車責任保險法第32條定有明文。原告既已領取強制汽車
    責任險之保險金56,914元（參訴卷第46、59頁），則經扣除
    後原告得請求金額計為172,954元（計算式：000000-00000
    ＝172954）。
(五)至於被告抗辯其於車禍後經常失眠，精神痛苦，故請求原告
    賠償慰撫金20萬元，並自原告請求之金額中扣抵云云。然被
    告於本件車禍並未受傷，純係車禍發生後原告向其求償損失
    及因無法達成和解尚需應訴而感到壓力導致失眠，其所受之
    精神痛苦與本件車禍事實無因果關係，被告應履踐其車禍賠
    償義務，乃原告行使其法律上正當權利，自無侵權行為可言
    ，被告前揭抗辯，要無可取。
四、從而，原告依侵權行為之法律關係，請求被告給付172,954
    元，及自附帶民事起訴狀繕本送達翌日即100年1月12日起至
    清償日止，按年息5%計算之利息，為有理由，應予准許，逾
    此部分之請求為無理由，應予駁回。原告陳明願供擔保，聲
    請宣告假執行，經核原告勝訴部分，本院命被告給付金額未
    逾50萬元，應依民事訴訟法第389條第1項第5 款之規定依職
    權宣告假執行。至原告其餘假執行之聲請，因訴之駁回而失
    所依據，應併予駁回。
五、本件係經本院刑事庭以100年度交附民字第1號裁定移送前來
    ，依刑事訴訟法第504條第2項規定，免納裁判費，又兩造均
    無就本件支出其他訴訟費用，爰不為訴訟費用負擔之諭知，
    附此敘明。
六、據上論結，本件原告之訴為一部有理由，一部無理由，依民
    事訴訟法第389條第1項第5款，判決如主文。
中    華    民    國    100    年    10    月    27    日
                         臺灣花蓮地方法院民事庭
                                 法  官  劉雪惠
以上正本係照原本作成。
如不服本判決，應於送達後20日內，向本院提出上訴狀並表明上
訴理由，如於本判決宣示後送達前提起上訴者，應於判決送達後
20日內補提上訴理由書(須附繕本)。
如委任律師提起上訴者，應一併繳納上訴審裁判費。
中    華    民    國    100    年    10    月    27    日
                                 書記官  洪美雪